臺灣臺南地方法院刑事判決　　　　　　　 94年度易字第965號
公　訴　人　臺灣臺南地方法院檢察署檢察官
被　　　告　甲○○
　　　　　　　　　　現另案於臺灣臺南監獄執行中
上列被告因詐欺取財案件，經檢察官提起公訴（94年度偵字第52
55號）及移送併辦（95年度偵字第6386號），本院判決如下：
    主  文
甲○○犯連續幫助詐欺取財罪，處有期徒刑陸月，如易科罰金，
以新臺幣玖佰元即銀元佰元折算壹日。
    事  實
一、甲○○曾因煙毒、恐嚇及竊盜案件，分經臺灣高等法院臺南
    分院及本院先後判處有期徒刑三年二月、七月、二年十月及
    六月確定，經合併計算接續執行後，甫於民國90年5月23日
    假釋出監，仍不知悔改，又於假釋期間，於92年8月7日至同
    年月11日14時19分許之前不詳時間內，得知真實姓名年籍不
    詳之人欲收購金融機構帳戶，應能預見一般人取得他人金融
    帳戶之行徑，常與財產犯罪之需要密切相關，且取得他人存
    摺之目的，在於取得贓款及掩飾犯行不易遭人追查，又對於
    提供帳戶，雖無引發他人萌生犯罪之確信，但仍以縱若有人
    持以犯罪，亦不違反其幫助犯罪之本意，竟基於幫助詐騙集
    團詐騙金錢之概括犯意，而與詐騙集團之人聯絡，並將其於
    92年8月7日，在中國信託商業銀行東台南分行（原萬通商業
    銀行東臺南分行，簡稱中信銀東台南分行）開設之00000000
    000000000號帳戶之存摺及提款卡，以不詳之代價售與該不
    詳姓名之詐騙集團人士，嗣該詐騙集團之人即基於為自己不
    法所有之意圖，在網路佯稱欲販賣網路遊戲「天堂」之虛擬
    道具，並留下0000000000號電話為聯絡方式，致使裘家麟陷
    於錯誤，而於92年8月11日14時19分許，利用自動櫃員機轉
    帳匯出新台幣（下同）2萬7千元於甲○○之上開帳戶內，嗣
    經裘家麟發現自己帳戶內之存款轉入他人帳戶後，以上開電
    話竟無法聯絡販賣網路遊戲「天堂」虛擬道具之人，始知受
    騙。
二、又甲○○於92年7月至同年10月28日上午11時14分許前之某
    不詳時間，得知某真實姓名年籍不詳之詐騙集團之人欲收集
    金融機構帳戶，甲○○仍承前幫助詐欺取財之概括犯意，將
    其所有之中華郵政股份有限公司台南西門路郵局（局號0031
    01，帳號063542號）帳戶之存摺、提款卡等金融資料，以不
    詳之代價售與該不詳姓名之詐騙集團人士。嗣該不詳姓名之
    詐騙集團之人即基於為自己不法所有之意圖，於92年10月28
    日，以行動電話簡訊向洪澤森佯稱其在國外又中獎港幣40萬
    元、需先支付稅金云云，致洪澤森陷於錯誤，遂依指示匯款
    4000元至甲○○上開郵局帳戶，嗣洪澤森發覺受騙而報警處
    理，始為警循線查獲上情。
三、案經臺南市警察局第一分局、第六分局分別報請臺灣臺南地
    方法院檢察署檢察官偵查起訴及移送併案審理。
    理  由
一、訊據被告甲○○矢口否認有何幫助詐欺取財犯行，辯稱：中
    信銀東台南分行帳戶的申請資料根本不是伊簽名的，也不是
    伊去申請開戶的。而伊有申請該郵局帳戶沒有錯，但是沒有
    拿去賣給別人，是因為確實遺失，92年7、8月間遺失，92年
    8月間有申請補發，補發後又遺失，但未再申請補發。伊雖
    無將密碼寫在存摺上，但是為何密碼會遺失，伊不知道云云
    。經查：
  (一)證人丙○○即被告中信銀東台南分行帳戶開戶之承辦人員到
    庭結證稱：「（審判長問：銀行開戶是否要本人親自到場？
    ）要。（審判長問：是否能夠判斷到場之人所提出之身分證
    件資料之真正？）要提出身分證我們會核對照片，銀行有教
    我們如何判斷證件資料之真正與否。（審判長問：依你之辨
    識能力，能否達到百分之百確認？）我們還以機器輔助判斷
    申請人所提出之證件是否真正。（審判長問：此項開戶資料
    是否你承辦？提示銀行開戶約定書）此件是我經辦的，上面
    的用章我權責的部份是我蓋的沒錯。我印象中，因為申請人
    開戶資料所載住居不在我們東臺南分行所在地區，原則上是
    不會讓他開戶，但是因為他本人有來，所以我請示主管，經
    主管同意後，讓其開戶，且主管有在申請書上面註明『本人
    』字樣。」、「（檢察官問：此項主管所做『本人』字樣之
    註記，是否公司之規定？是否主管有特別之徵信措施？）不
    是公司規定。依我對主管的認識，應該是他有以電話確認該
    電話是否會通，及通話情形後才做此註記。」等語（見本院
    卷第114、116頁）參以卷附萬通商業銀行存摺存款開戶約定
    書上確有註明「本人」字樣，且附有被告補發後之身份證正
    、反面影本（見94年他字第221號卷第7-9頁），足徵證人所
    證是核對證件後，確定為被告本人開戶無誤等語，可堪採信
    。雖本院將上開開戶資料與被告於彰化銀行北台南分行及成
    功路郵局開戶資料送法務部調查局鑑定結果，兩者字跡在形
    體、外貌上有若干相似之處，惟因彰銀及郵局開戶資料上字
    跡寫法多變，故難確認兩者異同，而印章部分則不相同，有
    該局95年2月14日調科貳字第09500063240號鑑定通知書可稽
    ，但因國人通常有多顆印章同時使用之情形，因此，尚難僅
    憑開戶時使用之印章不同，即認中信銀之帳戶非被告所開立
    。
  (二)又被告辯稱台南西門路郵局於92年7、8月間遺失，有申請補
    發云云。惟查，經本院向中華郵政股份有限公司西門路郵局
    查詢被告所有之台南西門路郵局帳戶有無補發乙節，該公司
    台南郵局答覆被告帳戶儲金簿、提款卡於92年間均無補發情
    事，有該公司95年6月21日南營密字第0951201014號函可考
    ，足證被告所辯應非屬實。再依被告郵局之客戶歷史交易清
    單所示，被告於92年8月18日申請語音系統，同年月22日核
    發新提款卡，何來遺失之事？被告既因有使用需要而申辦語
    音系統及核發新提款卡，何以申辦好了即遺失卻不報警，也
    不聲請補發並重新更換密碼？豈非有違常理！況被告已供承
    並無將密碼寫在存摺上，則詐欺集團之人又焉能知悉其語音
    密碼及提款卡密碼，而在同年月29日更換密碼？並於詐騙被
    害人洪澤森前，頻繁使用該帳戶數十次？
  (三)此外，上開遭詐騙之犯罪事實業經被害人裘家麟、洪澤森指
    訴綦詳，復有資金異動紀錄詳情表、被害人裘家麟合作金庫
    銀行自動櫃員機交易明細單各1紙及被害人洪澤森之郵政國
    內匯款執據、被告之郵政存簿儲金立帳申請書及歷史交易明
    細各1份可證。再按於金融機構開設存款帳戶，原係針對個
    人社會信用而予以資金流通，具有強烈之屬人性，而金融帳
    戶為個人理財之工具，於金融機構申請開設存款帳戶並無任
    何特殊之資格限制，一般民眾皆可利用存入最低開戶金額之
    方式，任意在金融機構申請開設存款帳戶，且一人並可於不
    同之金融機構申請多數之存款帳戶使用，尚無任何困難，此
    乃眾所周知之事實，被告乃年逾30歲之成年人，顯屬有一般
    社會經驗之人，對此應有所認知。則無正當理由使用他人提
    供之帳戶，客觀上自可預見其目的係供為某筆資金之存入，
    後再行領出之用，且該筆資金之存入及提領過程係有意隱瞞
    其流程及行為人身分曝光之用意，一般人本於一般認知能力
    應均易於瞭解。是依一般人之社會生活經驗，若見他人不以
    自己名義申請帳戶，反而向人收集存款帳戶為不明用途使用
    或流通，衡情對於該等帳戶可能供詐欺或其他之不法目的使
    用，當有合理之預期，況且利用不相識之人之帳戶從事詐欺
    之用，早為傳播媒體廣為報導，被告為有社會經驗之成年人
    ，其應可預見交付自己名義之帳戶存摺、金融卡及密碼等帳
    戶資料予他人流通，誠有幫助從事詐欺取財犯行之人利用該
    帳戶作為實施犯罪之可能，但其仍將其帳戶資料售與不詳姓
    名年籍之人，以致自己完全無法了解、控制其帳戶資料之使
    用方法及流向，故被告應具有縱他人利用該銀行或郵局帳戶
    供實施詐欺取財等犯罪之用，亦不違背其本意之幫助犯意甚
    明。
  (四)綜上所述，被告所辯既與本院查證事實未合，且有悖常理，
    可見被告所辯無非畏罪卸責之詞，均不足採信。本件事證已
    臻明確，被告犯行堪予認定，應依法論科。
二、被告將其所有銀行及郵局帳戶出售與詐騙集團，作為詐欺取
    財之匯款帳戶，幫助詐騙集團詐得款項之行為，核其所為係
    犯刑法第30條第1項前段、第339條第1項詐欺取財罪之幫助
    犯，並就被告之幫助詐欺行為按正犯之刑減輕之。又被告行
    為後，刑法第56條連續犯之規定，業於94年1月7日修正公布
    刪除，並於95年7月1日施行，則被告之犯行，因行為後新法
    業已刪除連續犯之規定，此刪除雖非犯罪構成要件之變更，
    但顯已影響行為人刑罰之法律效果，自屬法律有變更，依新
    法第2條第1項規定，比較新、舊法結果，仍應適用較有利於
    被告之行為時法律即舊法論以連續犯（最高法院95年第8次
    刑事庭會議決議參照）。故被告先後將其開設之中信銀行及
    郵局帳戶出售他人使用，幫助他人詐欺取財之行為，時間緊
    接，所犯係構成要件相同之罪，顯係基於概括之犯意反覆為
    之，為連續犯，應依修正前刑法第56條規定論以1罪，並依
    先加後減原則加減其刑。爰審酌被告素行不佳，不思以正確
    途徑賺取金錢，竟以提供其金融帳戶與人從事不法行為使用
    之方式換取金錢，間接導致詐騙集團因使用人頭帳戶，阻礙
    警方之查緝而逍遙法外，致使受害民眾陸續增加，以此手段
    行騙詐財者，日益猖獗，等同助長犯行，且始終否認犯行等
    一切情狀，量處如主文所示之刑，並諭知易科罰金之折算標
    準，以示懲儆。公訴人固具體求刑有期徒刑一年，但查被害
    人所受損害尚輕，被告賣帳戶獲利亦應不多，如量處有期徒
    刑一年尚嫌過重，應以主文所示刑度為妥，併予說明。再查
    本件被告犯罪時之刑法第41條第1項前段規定：「犯最重本
    刑為5年以下有期徒刑以下之刑之罪，而受6個月以下有期徒
    刑或拘役之宣告，因身體、教育、職業、家庭之關係或其他
    正當事由，執行顯有困難者，得以1元以上3元以下折算一日
    ，易科罰金。」又被告行為時之易科罰金折算標準，修正前
    罰金罰鍰提高標準條例第2條前段（現已刪除）規定，就其
    原定數額提高為100倍折算1日，則本件被告行為時之易科罰
    金折算標準，應以銀元300元折算1日，經折算為新臺幣後，
    應以新臺幣90 0元折算為1日。惟95年7月1日修正公布施行
    之刑法第41條第1項前段則規定：「犯最重本刑為五年以下
    有期徒刑以下之刑之罪，而受六個月以下有期徒刑或拘役之
    宣告者，得以新臺幣一千元、二千元或三千元折算一日，易
    科罰金。」比較修正前後之易科罰金折算標準，以95年7月1
    日修正公布施行前之規定，較有利於被告，則應依刑法第2
    條第1項前段，適用修正前刑法第41條第1項前段規定，定其
    折算標準。而被告行為後，其所犯幫助詐欺罪之法定罰金刑
    部分，其上限部分，依95年6月14日公布增訂之刑法施行法
    第1條之1第1項規定「中華民國九十四年一月七日刑法修正
    施行後，刑法分則編所定罰金之貨幣單位為新台幣。」、第
    2項前段規定「九十四年一月七日刑法修正時，刑法分則編
    未修正之條文定有罰金者，自九十四年一月七日刑法修正施
    行後，就其所定數額提高為三十倍。」，與依罰金罰鍰提高
    標準條例第1條前段規定，同為新台幣3萬元；其下限部份，
    依新刑法第33條第5款規定「罰金：新台幣一千元以上，以
    百元計算之。」，較依舊刑法第33條第5款規定「罰金：一
    元以上。」（即新台幣三十元）為重。而因法定罰金刑部分
    係屬科刑規範事項，其變更自屬法律有變更，是新刑法施行
    後，應依新刑法第2條第1項規定，比較新、舊法結果，仍應
    適用較有利於被告之行為時法律即舊刑法第33條第5款，有
    關法定罰金刑部分，併此敘明。另被告之中信銀行東台南分
    行帳號000000000000 00000號帳戶及台南西門路郵局帳號（
    局號003101，帳號063 542號）之存摺各1本、提款卡各1 張
    ，雖分別係被告所有供犯本罪所用之物，但已分別出售與詐
    騙集團使用，但均未經扣案，亦無法證明尚屬存在，且非違
    禁物，為免將來執行之困難，茲不另為沒收之諭知，附此敘
    明。
三、據上論斷，應依刑事訴訟法第299條第1項前段，刑法第2條
    第1項，修正前刑法第56條、刑法第339條第1項、第30條、
    修正前刑法第41條第1項前段、刑法第71條第1項，刑法施行
    法第1條之1、修正前罰金罰鍰提高標準條例第2條，判決如
    主文。
本案經檢察官乙○○到庭執行職務。
中　　華　　民　　國　　96　　年　　1 　　月　　18　　日
　　　　　　　刑事第八庭    審判長法  官　彭喜有
      　　　　　　　　　　　　　　法　官　王慧娟
　　　　　　　　　　　　　　      法　官　李東柏
以上正本證明與原本無異。
如不服本判決，應於判決送達後10日內，向本院提出上訴狀。
        　　　　　　　　　　書　記　官　黃傳鈞
中　　華　　民　　國　　96　　年　　1 　　月　　19　　日
附錄：本案論罪科刑法條全文
中華民國刑法第339條第1項：
意圖為自己或第三人不法之所有，以詐術使人將本人或第三人之
物交付者，處5年以下有期徒刑、拘役或科或併科1千元以下罰金
。
